臺灣桃園地方法院民事判決　九十三年度訴字第七五八號
　　原　　　告　乙○○○
　　訴訟代理人　鍾淼雄律師
　　被　　　告　甲○○
右當事人間請求塗銷抵押權登記事件，本院於民國九十三年七月二十七日辯論終結，
判決如左：
    主      文
被告應將原告所有坐落桃園縣觀音鄉○○段一七四九地號土地（所有權全部）及同段
一七五０地號土地（應有部分三分之一），均經桃園縣中壢地政事務所以民國八十五
年中字第０三九三０一號收件，於民國八十五年十月二十四日登記，債權範圍：全部
，存續期間：民國八十五年十月二十三日至八十六年十月二十二日，權利價值：最高
限額新臺幣伍佰萬元之抵押權設定登記予以塗銷。
訴訟費用由被告負擔。
    事      實
甲、原告方面：
壹、聲明：
    如主文所示。
貳、陳述：
一、原告於民國八十五年十月間，將其所有坐落桃園縣觀音鄉○○段一七四九地號（
    所有權全部）及同段一七五０地號（應有部分三分之一）土地（下稱系爭土地）
    ，與訴外人許利茂所有坐落於桃園縣觀音鄉○○段一七五０地號（應有部分三分
    之二）之土地，共同出賣予訴外人黃駿燁（原名黃重興），原告有交付系爭土地
    相關之印鑑證明、印鑑章及戶籍謄本等辦理移轉登記之資料予訴外人黃駿燁，以
    便其辦理土地之所有權移轉登記，詎料訴外人黃駿燁未依約辦理系爭土地之過戶
    手續，卻與被告勾結，由被告於八十五年十月二十四日，以原告及訴外人許利茂
    為義務人兼債務人、被告為權利人之名義，向桃園縣中壢地政事務所將系爭土地
    設定最高限額抵押權新臺幣（下同）五百萬元，存續期間：八十五年十月二十三
    日至八十六年十月二十二日，債權範圍：全部之抵押權（下稱系爭抵押權），該
    抵押權設定登記未經原告同意，且被告、原告與訴外人許利茂間無任何債權債務
    關係存在，原告多次請求被告塗銷系爭抵押權登記，被告卻置之不理。
二、按最高限額之抵押契約，係指所有人提供抵押物，與債權人訂立在一定金額之限
    度內，擔保現在已發生及將來可能發生債權之抵押權設定契約而言，此種抵押契
    約定有存續期間者，訂立契約目的，是在擔保存續期間內所發生之債權，故凡在
    存續期間內所發生之債權，方為抵押權效力所及，若雙方在最高限額抵押契存續
    期間內或在此之前並未發生任何債權債務關係者，依抵押權之從屬性，自應許抵
    押人請求是項塗銷抵押權設定登記。原告及訴外人許利茂於八十六年十月二十二
    日前並未曾與被告發生任何債權債務關係，且訴外人許利茂前曾訴請被告塗銷抵
    押權（鈞院九十一年度訴字第一五四號民事事件），被告於該民事事件審理中自
    承：原告及訴外人許利茂均未曾積欠其任何債務，故原告爰依民法第七百六十七
    條規定，請求被告應將系爭抵押權設定登記予以塗銷，應為有理由。
參、證據：提出下列證據為證。
原證一：土地登記謄本二份。
原證二：不動產賣賣契約書影本一份。
原證三：律師函影本一份。
原證四：存證信函影本及回執影本各一份。
原證五：臺灣桃園地方法院九十一年度訴字第一五四號民事判決影本一份。
原證六：臺灣桃園地方法院九十一年度訴字第一五四號民事裁定影本一份。
乙、被告方面：
    被告未於言詞辯論期日到場，亦未提出準備書狀，作何聲明或陳述。
丙、本院依職權調閱本院九十一年度訴字第一五四號民事卷宗。
    理      由
甲、程序方面：
    本件被告經合法通知，未於言詞辯論期日到場，核無民事訴訟法第三百八十六條
    所列各款情形，爰依原告之聲請，由其一造辯論而為判決。
乙、得心證之理由：
壹、原告起訴主張：原告於八十五年十月間，將其所有之系爭土地，與訴外人許利茂
    所有坐落於桃園縣觀音鄉○○段一七五０地號（應有部分三分之二）之土地，共
    同出賣予訴外人黃駿燁，原告有交付系爭土地相關之印鑑證明、印鑑章及戶籍謄
    本等辦理移轉登記之資料予訴外人黃駿燁，以便其辦理土地之所有權移轉登記，
    詎料訴外人黃駿燁未依約辦理系爭土地之過戶手續，卻與被告勾結，由被告於八
    十五年十月二十四日，以原告及訴外人許利茂為義務人兼債務人、被告為權利人
    之名義，向桃園縣中壢地政事務所將系爭土地設定最高限額抵押權五百萬元，存
    續期間：八十五年十月二十三日至八十六年十月二十二日，債權範圍：全部之抵
    押權，系爭抵押權設定登記未經原告同意，且被告、原告與訴外人許利茂間無任
    何債權債務關係存在，原告多次請求被告塗銷系爭抵押權登記，被告卻置之不理
    ，原告爰依民法第七百六十七條規定，請求被告應將系爭抵押權登記予以塗銷等
    語。本件原告主張系爭土地原為原告所有，被告於八十五年十月二十四日將系爭
    土地向桃園縣中壢地政事務所辦理權利價值：最高限額五百萬元、債權範圍：全
    部、存續期間：八十五年十月二十三日至八十六年十月二十二日之系爭抵押權設
    定登記等事實，業據原告提出土地登記謄本二份及為證，堪信原告此部分主張為
    真實。
貳、按抵押權為不動產物權，非經登記，不生效力，抵押權人僅能依設定登記內容行
    使其權利，故若抵押權登記為債務人之債務為擔保，而不及其他，自應審究登記
    債務人對登記債權人是否負有債務，而為應否准許塗銷登記之判斷，又按原告起
    訴主張兩造間關於系爭土地上之抵押權所擔保之債權不存在，並請求塗銷系爭土
    地上之抵押權，如被告主張該抵押權所擔保之債權存在者，應由被告負舉證責任
    。經查，本件系爭抵押權登記，登記債務人為許利茂及原告，登記債權人為被告
    ，設定義務人為許利茂及原告，此有原告所提之土地登記謄本二份為證，依據上
    開登記，原告所提供擔保者係擔保原告、訴外人許利茂對於被告之債務，是本件
    原告得否請求塗銷系爭抵押權設定登記，應審究原告及訴外人許利茂對於登記債
    權人即被告有無債權債務關係存在。本件原告主張伊及訴外人許利茂對於被告均
    無任何債務，被告經合法通知未到庭亦未提出書狀作任何聲明或陳述，至於被告
    於九十三年七月二十七日本件言詞辯論終結後，於九十三年七月二十九日寄達本
    院民事答辯狀一份（有蓋有本院收狀章之民事答辯狀在卷可稽），因該答辯狀係
    辯論終結後始提出，本院無從審酌該答辯狀之內容，從而，被告並未舉證系爭抵
    押權所擔保之債權確實存在。且查，被告於訴外人許利茂前訴請其塗銷抵押權事
    件（本院九十一年度訴字第一五四號民事事件）審理中自承：許利茂、乙○○○
    並未積欠其任何債務，是訴外人黃駿燁積欠其將近二千多萬元... 是由黃俊燁去
    說服他們（指許利茂及乙○○○）把土地拿出來作為擔保... 許利茂及乙○○○
    並無要作為連帶保證人或債務承擔人等語（見本院九十一年度訴字第一五四號民
    事卷宗第一五六頁）。而證人黃駿燁亦於上開民事事件審理中證稱：許利茂、乙
    ○○○沒有要擔任連帶保證人或是承擔我的債務，只是要提供土地設定擔保等語
    （見上開民事卷宗第一五七頁）。綜上，原告與訴外人許利茂與被告間難認有何
    債權債務關係存在，從而，原告之主張應為可採。
參、綜上所述，原告與被告間並無系爭抵押權所擔保之債權存在，原告爰依民法第七
    百六十七條規定，請求被告將系爭抵押權設定登記予以塗銷，為有理由，應予准
    許。
肆、據上論結：原告之訴為有理由，依民事訴訟法第三百八十五條第一項前段、第七
    十八條，判決如主文。
中　　　華　　　民　　　國　　九十三　　年　　　八　　　月　　　十　　　日
                              臺灣桃園地方法院民事第二庭
~B審判長法官　邱瑞祥
~B      法官　劉佩宜
~B      法官　張明儀
得上訴。
